【裁判字號】    94,交上易,1073
【裁判日期】    951221
【裁判案由】    過失重傷害
【裁判全文】
臺灣高等法院臺中分院刑事判決      94年度交上易字第1073號
上  訴  人  臺灣臺中地方法院檢察署檢察官
上  訴  人
即  被  告  甲○○
選任辯護人  陳建良律師
上列上訴人因過失重傷害案件，不服臺灣臺中地方法院94年度交
易字第42號中華民國94年6月20日第一審判決 （起訴案號：臺灣
臺中地方法院檢察署93年度偵字第18968號） ，提起上訴，本院
判決如下：
    主  文
原判決撤銷。
甲○○因過失致人於死，處有期徒刑陸月，如易科罰金，以銀元
參佰元即新台幣玖佰元折算壹日。緩刑貳年。
    事  實
一、甲○○於民國 (下同 )九十三年九月二十七日上午，駕駛車
    牌號碼Ｒ七－七一五三號自用小客車，沿臺中縣清水鎮○○
    路西向東方向行駛至中山路左轉行駛，於當日上午九時一分
    許，途經清水街與中山路之交叉路口，本應注意車前狀況並
    隨時採取必要之安全措施，以避免發生危險，而依當時日間
    自然光線、路面乾燥無缺陷，道路無障礙物、視距良好等情
    狀並無不能注意之情事，竟疏未注意車前狀況及左右來車，
    貿然前行，適有由乙○○騎乘車牌號碼ＳＯＸ－四三○號機
    車，沿同鎮○○街由西往東行駛，行至上開交岔路口，亦疏
    未注意車前狀況，由於雙方有上述疏失兩車因而在上開路口
    發生碰撞，造成乙○○人車倒地，受有頭部外傷合併蜘蛛膜
    下腔出血、腦內出血、意識不清等傷害，經送醫急救開顱手
    術後，即處於無意識狀態並仰賴呼吸器維生，延至九十四年
    十二月六日下午四時四十五分許，因呼吸衰竭死亡。甲○○
    見肇事後，隨即報警，並於警員丙○○到達現場時主動陳述
    肇事經過，自首犯罪，而接受裁判。
二、案經乙○○之妻丁○○告訴由臺灣臺中地方法院檢察署檢察
    官偵查起訴。
      理  由
一、訊據被告甲○○坦承於上揭時地與被害人乙○○騎乘之機車
    發生車禍之事實，核與卷附道路交通事故調查報告表、現場
    照片所示相符，雖被告矢口否認涉有過失致死之犯行，辯稱
    ：伊原來停車等紅燈，俟變成綠燈後剛起步時，乙○○駕駛
    機車未戴安全帽從伊左手邊闖紅燈過來，伊看到後馬上煞車
    ，乙○○之機車擦撞伊車牌，保險桿有撕裂痕，致伊車牌掉
    落，伊已盡注意義務仍不免事故發生，並無過失，乙○○嗣
    後死亡與本件車禍無因果關係云云。惟查：被告辯稱被害
    人闖紅燈，因被害人乙○○車禍受傷後處於無意識狀態仰賴
    呼吸器維生，無從查證，況依被告於警訊中供稱：車禍當時
    中山路車流量滿大的，伊是停止線後的第一輛車等語，則被
    害人若闖紅燈，於通過中山路時，何以未遭被告行駛路線對
    向車道之車輛，即中山路由北往南方向之車輛撞擊，卻於駛
    過中山路分隔島至被告行駛車道方與被告駕駛之車輛碰撞？
    本件經送請台灣省台中縣區車輛行車事故鑑定委員會鑑定結
    果亦認肇事地段為設有號誌管制交岔路口，應有一方當事人
    違反號誌指示闖紅燈，研討後認為無法確定何方闖紅燈，未
    便鑑定，有台灣省台中縣區車輛行車事故鑑定委員會九十三
    年十二月十五日函在卷可按，尚難僅憑被告所稱其所駕之自
    小客車停止之位置自車頭起算距路口之汽車停止線僅有七點
    八公尺，地面並無任何煞痕，遽認被告係綠燈剛起步，本件
    係被害人闖紅燈。況道路交通號誌為指揮交通之一種手段，
    途中有無發生危險之可能，仍賴行車之駕駛者為充分之注意
    ，自難僅憑號誌係綠燈，即可不負注意之責任。本件肇事
    之清水街與中山路口，中山路係雙向各有二線快車道及一線
    慢車道，中央並有槽化島分隔，路面甚為寬敞，無障礙物視
    線良好，有道路交通事故現場圖在卷可按，並經原審及本院
    到場勘驗屬實，有勘驗筆錄在卷可參，再依卷附道路交通事
    故現場圖所示，車禍碰撞地點在上開路口之中山路北向車道
    路口靠近中心處，被害人乙○○駕駛之機車已駛越中山路南
    向車道並橫越槽化島進入北向車道，而本件車禍發生後，被
    害人之機車已遭移動，雖無從認定被害人機車之位置，然依
    卷附照片所示被告車輛前方號牌掉落，號牌右螺絲處有明顯
    碰撞受損痕跡，被害人機車則於右側坐墊下方車身部分有明
    顯碰撞痕跡，損害情形均不大，堪認當時雙方車速均不快，
    如雙方駕駛人均能注意車前狀況及左右來車，小心駕駛，
    本件車禍即可避免發生，足見雙方駕駛人均未注意車前狀況
    ，應堪認定，被告以其反應時間不足，已盡注意義務仍不免
    事故發生云云，並不足採。按駕駛人應注意車前狀況，並
    隨時採取必要之安全措施，道路交通安全規則第九十四條第
    三項定有明文。被告駕車自應注意上述道路交通安全規定，
    依卷附道路交通事故調查報告表所載肇事當時日間自然光線
    、路面乾燥無缺陷，道路無障礙物、視距良好等情狀，顯無
    不能注意之情事，被告竟疏未注意，以致肇事，致被害人受
    有上述頭部外傷合併蜘蛛膜下腔出血、腦內出血、且意識不
    清等傷害 (見卷附診斷證明書)，顯有過失。雖被害人乙○
    ○人就本件車禍亦有過失，然被告尚難執此解免其過失責任
    。至被告另辯稱乙○○駕駛機車未戴安全帽云云，惟依卷附
    道路交通事故調查報告表（二）所示，明確記載被害人確有
    戴安全帽，縱認被害人確有未戴安全帽之情事，亦不能解免
    被告之過失責任。被害人受上開傷害經送醫急救開顱手術
    後，即處於無意識狀態並仰賴呼吸器維生，延至九十四年十
    二月六日下午四時四十五分許，因呼吸衰竭死亡 (見卷附死
    亡證明書)，被告所受上開傷害及其後之死亡，與本件車禍
    顯有相當因果關係。依卷附明德醫院九十五年四月八日明醫
    慶字第二二四號函所載：本件車禍致乙○○腦內出血，術後
    呈現昏迷，並完全臥床，術後出現吸入性肺炎，致呼吸衰竭
    ，長期依賴呼吸器之併發症，車禍為死亡之間接原因之一，
    亦可徵本件車禍與被害人之死亡確有相當因果關係。綜上所
    述，本件事證明確，被告上開所辯顯係脫卸之詞，不足採信
    ，其犯行應堪認定。
二、核被告甲○○所為，係犯刑法第二百七十六條第一項之過失
    致死罪。公訴人以同法第二百八十四條第一項前段之過失傷
    害罪起訴，起訴法條應予變更。又被告於肇事後即向警報案
    並於警員丙○○到達現場時主動陳述肇事經過接受偵訊並坦
    承肇事，有道路交通事故調查報告表可按，為對於未發覺之
    罪而受裁判，應依修正前刑法第六十二條前段之規定減輕其
    刑 (按九十四年二月二日修正公布，九十五年七月一日施行
    之刑法第六十二條前段修正為對於未發覺之罪自首而受裁判
    者，得減輕其刑，比較修正前後之規定，修正前之規定有利
    於被告，依刑法第二條第一項規定應適用修正前之規定)。
    原審予以論罪科刑固非無見，惟查原審科處被告過失傷害致
    重傷尚有未洽，檢察官據告訴人之聲請以原審量刑過輕及被
    告以無過失為由上訴雖均無理由，然原審判決既有如上未當
    之處，應由本院將其撤銷改判，爰審酌被告過失程度之輕重
    、本件車禍被害人亦有過失及被告肇事後之態度暨肇事後業
    與被害人家屬和解賠償其損害等一切情狀 (見卷附和解契約
    )，量處如主文第二項所示之刑，並依修正前刑法第四十一
    條第一項前段諭知易科罰金之折算標準 (按按九十四年二月
    二日修正公布，九十五年七月一日施行之刑法第三十三條第
    五款規定罰金新台幣一千元以上，以百元計算之，第四十一
    條第一項前段規定犯最重本刑五年．．．，得以新台幣一千
    元、二千元或三千元折算壹日，易科罰金。比較修正前後之
    規定，均以修正前之規定有利於被告，依刑法第二條第一項
    規定均應適用修正前之規定 )。又被告前未曾故意犯罪受有
    期徒刑以上刑之宣告，有台灣高等法院被告前案紀錄表在卷
    可考，肇事後業與被害人家屬達成民事和解，經此偵審教訓
    ，當知所警惕而無再犯之虞，本院認本件宣告刑以暫不執行
    為當，爰宣告緩刑二年 ，以啟自新。
三、據上論斷，應依刑事訴訟法第三百六十九條第一項前段、第
    三百六十四條、第三百條、第二百九十九條第一項前段、刑
    法第二百七十六條第一項、第六十二條前段 (修正前 )、第
    四十一條第一項前段 (修正前 )、罰金罰鍰提高標準條例第
    二條(修正前)、第七十四條第一項第一款，判決如主文。
本案經檢察官戊○○到庭執行職務。
中    華    民    國    95    年    12  月    21      日
            刑事第九庭審判長  法  官  陳  筱  珮
                              法  官  余  仕  明
                              法  官  康  應  龍
上列正本證明與原本無異。
不得上訴。
                              書記官  姚  錫  鈞
中    華    民    國    95    年    12  月  25        日
                                                      Ａ


司法院資訊處製作；財團法人民間司法改革基金會備份。
